【裁判字號】    98,交聲,720
【裁判日期】    980629
【裁判案由】    聲明異議
【裁判全文】
臺灣臺南地方法院交通事件裁定         98年度交聲字第720號
原處分機關  交通部公路總局嘉義區監理所麻豆監理站
異  議  人
即受處分人  乙○○
代  理  人  甲○○
上列受處分人因違反道路交通管理處罰條例案件，對於交通部公
路總局嘉義區監理所麻豆監理站，民國98年5月27日所為之裁決
處分（處分案號：麻監裁罰字第裁75-B00000000號），聲明異議
，本院裁定如下：
      主  文
原處分撤銷。
      理  由
一、原處分意旨略以：異議人即受處分人乙○○（下稱異議人）
    ，駕駛車牌號碼8551-PX號自用小客車（下稱系爭車輛），
    於民國（下同）98年4月12日2時38分許，行駛於高雄市○○
    路，自中正路與忠孝路口至國道一號高速公路中正交流道之
    路段，有「汽車駕駛人，駕駛汽車有二輛以上之汽車在道路
    上競駛、競技者」之情形，經高雄市政府警察局交通警察大
    隊（下稱舉發機關）員警予以製單舉發，嗣原處分機關即交
    通部公路總局嘉義區監理所麻豆監理站，以異議人違規事實
    明確，以道路交通處罰條例第43條第3項、第24條第1項第3
    款（原處分漏載）之規定及違反道路交通管理事件統一裁罰
    基準表（以下簡稱基準表）之規定，裁處異議人罰鍰新臺幣
    （下同）30,000元，吊銷駕駛執照3年及吊扣汽車牌照3個月
    ，並施以道路交通安全講習等語。
二、聲明異議意旨略以：伊否認有違規之情事，並主張伊非上開
    時、地之違規駕駛人，為此聲明異議，請求撤銷原處分。
三、按二輛以上之汽車共同違反第一項規定，或在道路上競駛、
    競技者，處汽車駕駛人新臺幣30,000元以上90,000元以下罰
    鍰，並當場禁止其駕駛及吊銷其駕駛執照，道路交通處罰條
    例第43條第3項定有明文。復按汽車駕駛人之行為有經以科
    學儀器取得證據資料證明其行為違規，當場不能或不宜攔截
    製單舉發者，得逕行舉發；第1項逕行舉發，應記明車輛牌
    照號碼、車型等可資辨明之資料，以汽車所有人為被通知人
    製單舉發，道路交通處罰條例第7條之2第1項、第4項分別定
    有明文。末按本條例之處罰，受舉發違反道路交通管理事件
    之受處罰人，認為受舉發之違規行為應歸責他人者，應於舉
    發違反道路交通管理事件通知單應到案日期前，檢附相關證
    據及應歸責人相關證明文件，向處罰機關告知應歸責人，處
    罰機關應即另行通知應歸責人到案依法處理。逾期未依規定
    辦理者，仍依本條例各該違反條款規定處罰，道路交通處罰
    條例第85條第1項分別定有明文。
四、本院審查：
  (一)依道路交通處罰條例第85條第1項之規定，本條例之處罰，
    受舉發違反道路交通管理事件之受處罰人，認為受舉發之違
    規行為應歸責他人者，應於舉發違反道路交通管理事件通知
    單應到案日期前，檢附相關證據及應歸責人相關證明文件，
    向處罰機關告知應歸責人，處罰機關應即另行通知應歸責人
    到案依法處理。查本件違規行為係經高雄市政府警察局員警
    以98年5月1日高市警交字第B00000000號舉發違反道路交通
    管理事件通知單舉發，而該舉發通知單上載之「應到案日期
    」及「應到案處所」，分別為「98年6月1日前」及「麻豆監
    理所」，而異議人業於98年5月11日已由代理人甲○○向麻
    豆監理所提出違反道路交通管理事件陳述單，並自承本件違
    規之實際駕駛人為甲○○而非異議人乙○○，有甲○○填具
    之違反道路交通管理事件陳述單及原處分機關嘉監麻字第09
    82100717號函在卷可稽。準此，異議人已於應到案期限前，
    檢附相關證據及應歸責人相關證明文件，向處罰機關告知應
    歸責人，合先敘明。
  (二)復按「二輛以上之汽車共同違反第一項規定，或在道路上競
    駛、競技者，處『汽車駕駛人』新臺幣30,000元以上90,000
    元以下罰鍰，並當場禁止其駕駛及吊銷其駕駛執照」，處罰
    條例第43條第3項即定有明文。既本件違規案件之處罰對象
    為「汽車駕駛人」而非「汽車所有人」。參酌卷內之98年5
    月11日之違反道路交通管理事件陳述單，第三人甲○○自認
    伊為本件違規案件之實際駕駛人，故移送機關於98年5月27
    日為本件裁決時，顯然已可得知實際駕駛人為甲○○，自不
    得仍以汽車所有人即異議人為受處分人（處罰對象）。
  (三)綜上所述，異議人為前揭自小客車之所有人，並非實際駕駛
    人，移送機關逕以處罰所有人即異議人，於法即有未合，自
    應由本院裁定將原處分撤銷，由移送機關另為適法之處理。
    至於異議人其餘異議理由，經本院斟酌後，認為均不足影響
    本裁定之結果，自無逐一論列之必要，併此敘明。
五、據上論斷，應依道路交通管理處罰條例第87條第2項、道路
    交通案件處理辦法第20條，裁定如主文。
中    華    民    國    98    年    6     月    29     日
                  交通法庭   法  官  廖建彥
以上正本證明與原本無異。
如不服本裁定應於送達後5日內向本院提出抗告狀（應附繕本）
。
                             書記官  吳揆滿
中    華    民    國    98    年    6     月    29     日


司法院資訊處製作；財團法人民間司法改革基金會備份。
